【裁判字號】    95,簡上,324
【裁判日期】    950929
【裁判案由】    妨害公務
【裁判全文】
臺灣桃園地方法院刑事判決             95年度簡上字第324號
上  訴  人
即  被  告  甲○○
上列上訴人即被告因妨害公務案件，不服本院95年度桃簡字第31
6 號中華民國95年6 月9 日第一審判決（聲請簡易判決處刑案號
：臺灣桃園地方法院檢察署94年度偵字第13120 號），提起上訴
，本院管轄之第二審合議庭判決如下：
    主  文
上訴駁回。
    事  實
一、甲○○係設於桃園縣龜山鄉樂善村8 鄰牛角坡1 號「信東床
    業公司」之實際負責人。嗣於民國93年5 月3 日8 時20分許
    ，行政院消費者保護官會同桃園縣政府警察局龜山分局大埔
    派出所員警沈建林，在上開公司內，查扣舊床墊100 床、新
    床墊22床，共計122 床（涉嫌製造黑心床墊販賣1 案，由本
    院另案審理中），該等床墊為公務員即員警沈建林職務上掌
    管之物品，因該等床墊體積及數量龐大，不便搬運，員警沈
    建林遂依臺灣桃園地方法院檢察署檢察官之指示，於93年5
    月4 日，將該等扣案床墊委託甲○○保管，而暫放於上址，
    並由甲○○立具代保管單1 紙。詎甲○○明知上開床墊係公
    務員職務上委託第3 人掌管之物品，竟基於隱匿公務員職務
    上委託第3 人掌管物品之犯意，於93年5 月4 日至94年5 月
    25日間之某日某時許，在上址，將上開床墊中之舊床墊65床
    、新床墊22床隱匿。嗣於94年5 月25日，員警沈建林會同甲
    ○○至上址勘查後，始知上情。
二、案經臺灣桃園地方法院檢察署檢察官自動檢舉簽分偵查後聲
    請以簡易判決處刑。
    理  由
一、訊據被告甲○○於警詢、偵查、本院行準備程序及審理時，
    對於其於上開時、地，立具保管經警查扣之上開床墊之事實
    坦承不諱，惟矢口否認有何妨害公務之犯行，辯稱：我沒有
    隱匿該等床墊，我前往上址查看時才發現扣案床墊不見了云
    云。惟查：
  (一)被告甲○○係「信東床業公司」之實際負責人，行政院消費
    者保護官會同桃園縣政府警察局龜山分局大埔派出所員警沈
    建林等人，在上開時、地，查扣上開床墊，而該等床墊遭警
    查扣後，因數量龐大，體積、重量均非輕，不易搬離，遂由
    查扣之桃園縣政府警察局龜山分局大埔派出所員警沈建林於
    上開時、地，全數委託被告保管而暫放於上開工廠內，同時
    並由被告立具代保管單等情，業據被告於警詢、偵查、本院
    行準備程序及審理時坦承不諱，核與證人即員警沈建林於偵
    查中證述相符，且有桃園縣政府警察局龜山分局大埔派出所
    偵辦詐欺案（黑心彈簧床）代保管單影本1 紙在卷可稽。足
    認上開床墊係由公務員沈建林職務上於上開時、地，委託第
    3 人即被告掌管之物品無疑。
  (二)證人即查扣上開床墊之員警沈建林於偵查中結證稱：本件是
    消保官接獲民眾檢舉會同我們到場查獲，當時工廠內有舊床
    墊共100 床、新床墊22床，將查扣之床墊交由被告保管時，
    有當面向被告表示要將上開床墊放在工廠內，不可自行移動
    ，或任意處分，否則要負法律責任，94年5 月25日會同被告
    進入工廠查看時，當時工廠正面是1 個自動鐵門，鐵門是以
    遙控器控制，自動鐵門關閉狀態，該工廠還有1 個側門，只
    能供1 人進出，側門有上鎖，工廠鐵門外觀均完整，均無破
    壞痕跡，且被告仍有鐵門的遙控器，當天因為工廠已經被斷
    電，所以自動鐵門無法開啟，我們是由側門進入工廠，當下
    發現只剩下35張舊床墊，其餘床墊及查扣時曾看到的機器、
    雜物及可用之物品均不見了，但工廠曾有經清理的情形，被
    告說是在1 個星期前發現東西不見了，我問被告為何未報警
    ，被告也沒有回答等語（見94年度偵字第13120 號卷第19頁
    至第20頁），另證人即工廠所有權人乙○○於偵查及本院審
    理時均證述：被告被查獲後我只是路過工廠，只看到大門前
    有1 堆垃圾，我是在警察通知我去做筆錄（94年6 月3 日）
    後約1 、2 個月去整理工廠時，才發現側門整個不見等語（
    同上偵查卷第27頁、本院卷第30頁），佐以卷附現場照片16
    張觀之，該等照片亦明白顯示上開工廠鐵門外觀均完整、均
    未遭破壞等情，是以被告辯稱：上開工廠側門整個不見了云
    云，顯與事實不符，要難採信。而該等床墊是因數量龐大，
    體積、重量均非輕，而不易搬離遂交被告保管等情，業如前
    述，該等床墊自無可能在未破壞工廠進出大門之情形下，遭
    人盜走已明。
  (三)參以被告係在上開工廠擺設機械設備製作床墊，上開床墊交
    被告保管期間，該工廠內除有被告保管之床墊外，另有機械
    設備及其他物品一併存放於工廠內，亦據證人沈建林證述明
    確，並為被告所是認；而證人乙○○於本院審理時證述：被
    告於93年6 月間某日有開立支票支付93年7 月至12月之房租
    ，每月租金新臺幣15,000元，我去找被告時，因為門都鎖住
    了，無法進去廠房裡面看等情（見本院卷第29頁到第30頁）
    ，顯見自被告保管上開遭警查扣之床墊時起，迄94年5 月25
    日間，上開工廠均應仍係在被告實際管領、使用之下，且被
    告在此期間，均持有上開工廠大門之鑰匙，是該工廠內由被
    告保管之床墊，自亦在其實力支配之下而無法任由他人擅自
    處分，該床墊又非遭他人竊取，是該床墊遭人搬移離去該址
    ，顯係由被告所為，被告迄今不願透露該床墊之去處，足認
    該床墊係被告加以隱匿無誤。
  (四)被告雖以上情置辯，然其於94年6 月3 日警詢時陳述：上開
    床墊遭警查獲後，我有於94年2 月或3 月間某日，去上開工
    廠查看，當時上開床墊還在，我最後1 次前往查看是94年5
    月24日，但已發現上開床墊不見了，我沒有理會，也沒有報
    案云云（同上偵查卷第3 頁）；於94年8 月16日偵查中改辯
    以：床墊遭查扣後我都未去過現場，直到5 月間才發現鐵門
    被毀損，而床墊只剩下2 、30張，其他不見了，我是與警察
    一起去才發現不見云云（見同上偵查卷第14頁）；於94年11
    月22日偵訊中又辯稱：我接到公文表示要勘驗床墊，我就跑
    去工廠查看，發現床墊不見我就馬上報警，才又與警察一起
    去看云云（見同上偵查卷第26頁至第27頁），於本院行準備
    程序時復辯稱：我是打算要賣工廠裡面的機器時，到工廠才
    發現床墊不見了等語（見本院卷第16頁），是被告對於其保
    管上開床墊後，是否曾去現場查看一節，前後說詞反覆不一
    ，已難採信。復以證人沈建林於檢察官訊問時證述：當初查
    扣床墊交被告保管時，有當面向被告表示要將上開床墊放在
    工廠內，不可自行移動，或任意處分，否則要負法律責任，
    94年5 月我再與被告進入該工廠後，工廠內只剩下35床舊的
    床墊，除其餘床墊不見外，機器、雜物及可用之物品都不見
    了，當時我有問被告，被告說在1 個星期前發現工廠裡面的
    東西不見了，我問被告為何未報警，被告也沒有回答等語（
    見偵查卷第20頁），是被告除簽立上開代保管單而承擔相關
    之法律責任外，亦經員警當面告知相關法律責任，理當謹慎
    保管上開床墊，且一同遭搬移上址之物，除扣案之床墊外，
    尚有被告用以生產床墊之機器設備、雜物及其他可用之物，
    均具有相當經濟價值，衡諸常情，被告除會妥善保管使用外
    ，且若真係發現該等物品遺失或失竊，理當立時報警處理，
    怎有可能未加理會，其上開辯解，亦與常情有違，而難採信
    ，益徵該等床墊、機器等物，均非遭竊，而是由被告自行移
    走甚明。
  (五)綜上，上開扣案交被告保管之床墊，係由被告隱匿已明。本
    件事證明確，被告犯行堪以認定。
二、比較新舊法：
    被告行為後，刑法於94年2 月2 日修正公布，95年7 月1 日
    施行，而刑法施行法亦於95年6 月14日增訂第1 條之1 。修
    正後刑法第2 條第1 項規定：「行為後法律有變更者，適用
    行為時之法律。但行為後之法律有利於行為人者，適用最有
    利於行為人之法律。」係規範行為後法律變更所生新舊法律
    比較適用之準據法，於新法施行後，應適用修正後刑法第2
    條第1 項之規定，為「從舊從輕」之比較。而拘束人身自由
    之保安處分，亦有罪刑法定原則及法律不溯及既往原則之適
    用，其因法律變更而發生新舊法律之規定不同者，應依修正
    後刑法第1 條、第2 條第1 項定，定其應適用之法律；強制
    工作或強制治療之事由，發生在新法施行前者，新法施行後
    ，適用最有利於行為人之法律。又法律變更之比較適用，比
    較時應就罪刑有關之共犯、未遂犯、想像競合犯、牽連犯、
    連續犯、結合犯，以及累犯加重、自首減輕暨其他法定加減
    （如身分加減）與加減例等一切情形，綜其全部罪刑之結果
    而為比較；且就比較之結果，須為整體之適用，不能割裂分
    別適用各該有利於行為人之法律，此即法律變更之比較適用
    所應遵守之「罪刑綜合比較原則」及「擇用整體性原則」（
    最高法院24年上字第4634號判例、27年上字第2615號判例、
    95年第8 次刑事庭會議決議參照）。經查：被告行為時，修
    正前刑法第41條第1 項前段規定：「犯最重本刑為5 年以下
    有期徒刑以下之刑之罪，而受6 個月以下有期徒刑或拘役之
    宣告，因身體、教育、職業、家庭之關係或其他正當事由，
    執行顯有困難者，得以1 元以上3 元以下折算1 日，易科罰
    金。」又依當時仍適用之罰金罰鍰提高標準條例第2 條規定
    （現已刪除），應就其原定數額提高為100 倍折算1 日，再
    依現行法規所定貨幣單位折算新臺幣條例第2 條規定折算後
    ，應以新臺幣300 元以上900 元以下折算1 日。而被告行為
    後，刑法第41條第1 項前段已修正為：「犯最重本刑為5 年
    以下有期徒刑以下之刑之罪，而受6 個月以下有期徒刑或拘
    役之宣告者，得以新臺幣1 千元、2 千元或3 千元折算1 日
    ，易科罰金。」經比較新舊法適用結果，顯以舊法規定較有
    有利於被告。
三、按刑法第138 條所謂公務員委託第3 人掌管之物品係指該物
    品由公務員基於職務上之關係委託第3 人代為掌管者而言。
    此所謂第3 人並不排除受扣押之本人。故經扣押之物品，縱
    經交由受扣押之本人保管，仍不失為公務員委託第3 人保管
    之物品，該受扣押之本人如有毀棄、損壞或隱匿情事，仍應
    成立刑法第138 條之罪（最高法院87年度台上字第1649號參
    考）。本案被告受託保管扣案之舊床墊100 床、新床墊22床
    ，均為公務員職務上保管之物品，被告於立據代為保管後，
    將其中舊床墊65床、新床墊22床加以隱匿，核其所為，係犯
    刑法第138 條之隱匿公務員職務上委託第三人掌管之物品罪
    。原審以被告罪證明確，而適用刑法第138 條第1 項、修正
    前刑法第41條第1 項前段，罰金罰鍰提高標準條例第1 條前
    段、修正前罰金罰鍰提高標準條例第2 條，並審酌被告將上
    開扣案保管之床墊隱匿，隱匿物品之數量龐大，視國家禁令
    於無物，其藐視公權力之心態實不可取，至今不願透露該床
    墊之去處等一切情狀，判處有期徒刑6 月，如易科罰金，以
    銀元300 元折算1 日，其認事用法均無違誤。按新修正刑法
    第2 條第1 項立法之變更，已將新舊法律適用之「從新從輕
    」原則，改採「從舊從輕」原則，修法前以往實務見解，認
    原判決未及比較適用新舊法時，上訴後，雖比較結果以舊法
    有利於行為人，而原判決別無其他撤銷事由，仍應由上級審
    法院以此為由撤銷改判，惟修正後之規定係以適用行為時法
    為原則，因此原判決雖未及比較適用，然上訴後，經比較新
    舊法，行為後之法律並非較有利於行為人，仍應適用行為時
    法，則原判決適用行為時法即無不當，自不構成撤銷之事由
    。準此，原審判決固未及比較新舊法，仍應予維持。被告以
    前詞提起本件上訴，指摘原判決不當，為無理由，應予駁回
    。
據上論斷，應依刑事訴訟法第455 條之1 第1 項、第3 項、第36
8 條，判決如主文。
本案經檢察官姚重珍到庭執行職務。
中    華    民    國    95    年    9     月    29    日
                  刑事第一庭  審判長法  官  曾淑華
                                    法  官  黃梅淑
                                    法  官  朱美璘
以上正本證明與原本無異
不得上訴
                                    書記官  楊鳳滿
中    華    民    國    95    年    9     月    29    日
附錄本案論罪科刑法條：
中華民國刑法第138條
毀棄、損壞或隱匿公務員職務上掌管或委託第三人掌管之文書、
圖畫、物品，或致令不堪用者，處 5 年以下有期徒刑。


司法院資訊處製作；財團法人民間司法改革基金會備份。
